【裁判字號】    98,簡上,1135
【裁判日期】    990311
【裁判案由】    詐欺
【裁判全文】
臺灣桃園地方法院刑事判決            98年度簡上字第1135號
公  訴  人  臺灣桃園地方法院檢察署檢察官
上  訴  人
即  被  告  甲○○
上列上訴人因詐欺案件，不服本院刑事庭98年度桃簡字第3297號
民國98年11月3 日第一審刑事簡易判決（聲請簡易判決處刑案號
：98年度偵字第19823 號，及移送併辦案號：98年度偵字第2195
3號 ），提起上訴，本院管轄之第二審合議庭判決如下：
    主  文
上訴駁回。
甲○○緩刑貳年。
    事  實
一、甲○○可預見某真實姓名不詳之成年人組成之詐欺犯罪集團
    ，其不自行申辦金融帳戶，而要求提供銀行帳戶之存摺、提
    款卡及密碼，係用以作為向不特定人詐欺取得財物等不法犯
    罪行為之工具，竟基於縱使該人將其帳戶用以從事詐欺取財
    之犯罪行為，亦不違反其本意之幫助犯意，於民國98年7 月
    20日，在桃園縣蘆竹鄉南崁地區某處，將其所有之聯邦商業
    銀行南崁分行帳號000000000000號帳戶之存摺、提款卡及密
    碼交付予某真實姓名不詳之成年人，任由其作為詐欺取財之
    工具。嗣該不詳姓名之成年人所屬詐欺犯罪集團成員，乃意
    圖為自己不法之所有，基於詐欺取財之犯意聯絡，於98年 7
    月22日上午10時許，撥打電話向乙○○自稱為「東森購物之
    職員蔡小姐」、「刑事局警官林國輝」、「南投地檢署檢察
    官宋清連」，向乙○○佯稱其之前在東森購物頻道購買商品
    之匯款帳戶涉及洗錢，須匯款新臺幣（下同）10萬元保釋金
    至指定帳戶內，致乙○○信以為真，陷於錯誤，而於同年月
    23日下午2 時8 分許，在屏東縣屏東市○○路172 號聯邦商
    業銀行屏東分行，將10萬元匯出至甲○○之上開帳戶，該筆
    款項隨即由詐欺犯罪集團成員以提款卡跨行提領一空。嗣乙
    ○○發覺受騙後，乃報警處理，經警循線查悉上情。
二、案經桃園縣政府警察局大園分局報告臺灣桃園地方法院檢察
    署檢察官偵查後聲請以簡易判決處刑，及桃園縣政府警察局
    蘆竹分局報告臺灣桃園地方法院檢察官偵查後移請併辦。
    理  由
壹、證據能力部分：
    按被告以外之人於審判外之陳述，雖不符刑事訴訟法第 159
    條之1 至第159 條之4 之規定，而經當事人於審判程序同意
    作為證據，法院審酌該言詞陳述或書面陳述作成時之情況，
    認為適當者，亦得為證據。當事人、代理人或辯護人於法院
    調查證據時，知有刑事訴訟法第159 條第1 項不得為證據之
    情形，而未於言詞辯論終結前聲明異議者，視為有前項之同
    意，刑事訴訟法第159 條之5 定有明文。查本判決所引用以
    下審判外作成之相關供述證據，公訴人、被告於本院準備程
    序、審判期日均表示無意見而不予爭執，亦未於言詞辯論終
    結前聲明異議，本院審酌上開證據資料製作時之情況，尚無
    違法取得及證明力明顯過低之瑕疵，認以之作為證據應屬適
    當，而其餘所依憑判斷之非供述證據，本院亦查無有何違反
    法定程序取得之情形，且上開各該證據均經本院於審判期日
    依法進行證據之調查、辯論，被告於訴訟上之防禦權，已受
    保障，故上開證據資料均有證據能力。
貳、實體部分：
一、訊據被告甲○○對於上揭事實業於本院準備程序及審理時坦
    承不諱（見本院卷第30頁背面、第39頁），並經被害人乙○
    ○於警詢指述其遭詐欺之情節綦詳（見98年度偵字第 19823
    號卷第14至15頁），此外，復有聯邦商業銀行南崁分行98年
    8 月20日（98）聯銀南崁字第441 號函檢附被告上開帳戶之
    開戶基本資料、歷史交易明細表，以及被害人乙○○提出之
    存款憑條影本1 紙等證在卷可稽（見98年度偵字第19823 號
    卷第9 至12頁、第20頁），足認被告之任意性自白與事實相
    符。本案事證明確，被告上開犯行，洵堪認定，應予依法論
    科。
二、按刑法上之幫助犯，雖與正犯對於犯罪有共同之認識，惟是
    以幫助之意思，對於正犯資以助力，並未參與實行犯罪構成
    要件之行為者而言。本案真實姓名不詳之成年人所組成之詐
    欺犯罪集團，就上開詐欺取財犯行，有犯意聯絡與行為分擔
    ，為共同正犯，惟被告僅係基於幫助詐欺取財意思，並僅提
    供其所有上開帳戶之存摺、提款卡及密碼，供為詐欺集團成
    員不法所得款項匯入、提領之用，係提供詐欺取財構成要件
    以外之助力，而為詐欺取財罪之幫助犯。
三、核被告所為，係犯刑法第30條第1 項前段、第339 條第1 項
    之幫助詐欺取財罪，並依刑法第30條第2 項規定，按正犯之
    刑減輕之。原審基於上開事證，認被告犯行明確，而援引刑
    法第30條第1 項前段、第2 項、第339 條第1 項、第41條第
    1 項前段，刑法施行法第1 條之1 第1 項、第2 項前段，並
    審酌被告提供前開帳戶之存摺、提款卡及密碼，幫助上開正
    犯用以作為詐欺犯罪取得款項之匯入、提領，助長不法份子
    之訛詐歪風，使執法人員難以追查詐騙集團成員之真實身分
    ，兼衡被害人所受損害等一切情狀，判處被告有期徒刑2 月
    ，如易科罰金，以新臺幣1 千元折算1 日，經核其認事用法
    並無違誤，量刑亦屬妥適。被告上訴意旨稱其業與被害人達
    成和解，原審量刑過重等語，提起本件上訴。惟按量刑輕重
    ，係屬事實審法院得依職權自由裁量之事項，苟已斟酌刑法
    第57條各款所列情狀而未逾越法定刑度，不得遽指為違法；
    在同一犯罪事實與情節，如別無其他加重或減輕之原因，下
    級審法院量定之刑，亦無過重或失輕之不當情形，則上級審
    法院對下級審法院之職權行使，原則上應予尊重（最高法院
    72年臺上字第6696號判例意旨、85年臺上字第2446號判決要
    旨參照）。本件被告所犯第30條第1 項前段、第339 條第 1
    項之幫助詐欺取財罪，係法定刑為5 年以下有期徒刑、拘役
    或科銀元1 千元以下罰金之罪，原審量處被告有期徒刑2 月
    ，並未逾越法定刑度範圍，況刑法第57條各款量刑事由之斟
    酌，係屬法院得自由裁量之職權範圍，是原審綜其犯罪之動
    機、目的、手段、犯罪所生危害及被害人所受損害等一切情
    狀，量處有期徒刑2 月，並無失當。綜上所述，本院經核原
    審判決其認事用法及量刑均無不當，被告以原判決量刑過重
    為由，提起上訴，為無理由，應予駁回。末查，被告前未曾
    因故意犯罪受有期徒刑以上刑之宣告，有臺灣高等法院被告
    前案紀錄表在卷可按，其因一時失慮致罹刑典，犯後已坦承
    犯行，經此偵、審教訓，當知警惕而無再犯之虞，且被告於
    本院審理時業與被害人達成和解，全額賠償其所受損害，有
    被害人具名之和解書、撤回告訴狀及臺灣屏東地方法院調解
    筆錄各1 紙附卷足憑（見本院卷第21至22頁、第24頁），本
    院審酌上情，認對被告所宣告之刑，以暫不執行為適當，爰
    諭知緩刑2 年，用啟自新。另臺灣桃園地方法院檢察署檢察
    官98年度偵字第26816 號移送併辦意旨書所載之犯罪事實，
    與本案檢察官聲請簡易判決處刑之犯罪事實，係屬同一犯罪
    事實，併予指明。
據上論斷，應依刑事訴訟法第455條之1第1項、第3項、第 368條
，刑法第74條第1項第1款，判決如主文。
本案經檢察官周芝君到庭執行職務。
中    華    民    國    99    年     3    月    11    日
                  刑事第五庭  審判長法  官   潘政宏
                                    法  官   張詠晶
                                    法  官   劉淑玲
以上正本證明與原本無異。
本判決不得上訴。
                                    書記官   許婉茹
中    華    民    國    99    年    3     月    12    日
附錄論罪科刑依據之法條：
刑法第339條：
意圖為自己或第三人不法之所有，以詐術使人將本人或第三人之
物交付者，處5 年以下有期徒刑、拘役或科或併科1000元以下罰
金。
以前項方法得財產上不法之利益或使第三人得之者，亦同。
前二項之未遂犯罰之。

司法院資訊處製作；財團法人民間司法改革基金會備份。
